【裁判字號】    99,聲,4932
【裁判日期】    991217
【裁判案由】    聲請停止羈押
【裁判全文】
臺灣桃園地方法院刑事裁定              99年度聲字第4932號
聲  請  人  周月嬌
即  被  告
上列聲請人即被告因強盜案件（99年度訴字第838 號），聲請具
保停止羈押，本院裁定如下：
    主  文
聲請駁回。
    理  由
一、聲請意旨略以：被告周月嬌業已坦承犯行，並無任何勾串證
    人之可能，且被告周月嬌每月須償還債務新臺幣4,200 元，
    日後更需支付本案被害人為數不小之賠償金額，若繼續羈押
    將使被告經濟狀況更加困窘，為此聲請具保停止羈押等語。
二、按被告及得為其輔佐之人或辯護人，得隨時具保，向法院聲
    請停止羈押；羈押之被告，有左列情形之一者，如經具保聲
    請停止羈押，不得駁回：(一)所犯最重本刑為3 年以下有期徒
    刑、拘役或專科罰金之罪者，但累犯、常業犯、有犯罪之習
    慣、假釋中更犯罪或依刑事訴訟法第101 條之1 第1 項羈押
    者，不在此限；(二)懷胎5 月以上或生產後2 月未滿者；(三)現
    罹疾病，非保外治療顯難痊癒者，刑事訴訟法第110 條第1
    項、第114 條定有明文。另刑事訴訟法第101 第1 項第3 款
    規定之羈押，係因被告所犯為死刑、無期徒刑或最輕本刑為
    5 年以上有期徒刑之罪者，其可預期判決之刑度既重，該被
    告為規避刑罰之執行而妨礙追訴、審判程序進行之可能性增
    加，國家刑罰權有難以實現之危險，該規定旨在確保訴訟程
    序順利進行，使國家刑罰權得以實現，以維持重大之社會秩
    序及增進重大之公共利益，其目的洵屬正當。又基於憲法保
    障人民身體自由之意旨，被告犯上開條款之罪嫌疑重大者，
    仍應有相當理由認為其有逃亡、湮滅、偽造、變造證據或勾
    串共犯或證人等之虞，法院斟酌命該被告具保、責付或限制
    住居等侵害較小之手段，均不足以確保追訴、審判或執行程
    序之順利進行，始符合該條款規定，非予羈押，顯難進行追
    訴、審判或執行之要件，此際羈押乃為維持刑事司法權有效
    行使之最後必要手段，於此範圍內，尚未逾越憲法第23條規
    定之比例原則，符合司法院院釋字第392 號、第653 號、第
    654 號解釋意旨，與憲法第8 條保障人民身體自由及第16條
    保障人民訴訟權之意旨，尚無違背，司法院大法官議決釋字
    第665 號著有解釋理由書可參照。準此，有無羈押被告之必
    要，係屬為保全被告使訴訟程式得以順利進行，或為保全證
    據或為保全對被告刑罰之執行目的，而對被告實施人身強制
    處分權，故於被告所犯為死刑、無期徒刑或最輕本刑為5 年
    以上有期徒刑之罪審酌有無羈押必要時，除被告犯罪嫌疑已
    屬重大外，自當應有相當理由認為其有逃亡、湮滅、偽造、
    變造證據或勾串共犯或證人等之虞，且基於訴訟進行程度、
    犯罪性質、犯罪實際情狀及其他一切情事，審慎斟酌有無上
    開保全或預防目的，依職權妥適裁量，俾能兼顧國家刑事追
    訴、刑罰權之順暢執行及人權保障。
三、經查，被告周月嬌所涉犯刑法第330 條第1 項加重強盜等罪
    行，前於民國99年10月15日經法官訊問後，認其否認犯行，
    惟有起訴書所載證據可稽，足認其犯罪嫌疑重大，尚有共同
    被告林聖榮尚未到案，且戶籍地設於八德市戶政事務所，復
    又坦承在賭場上班，並無證據證明其所陳報之現居地為真，
    有事實足認有逃亡之虞，所犯為最輕本刑5 年以上有期徒刑
    之罪，經審酌被害法益、社會危害及人權維護，認有刑事訴
    訟法第101 條第1 項第1 款、第2 款、第3 款之事由，非予
    羈押顯難進行審判，而有羈押之必要，爰予以羈押，並於當
    日執行在案。嗣被告周月嬌於本院審理時雖坦認大部分犯行
    ，惟就其與在逃之共同被告林聖榮（業經本院通緝）間如何
    分工、事後分贓及犯案動機等情，核與共同被告即證人陳明
    豊、楊崇嵐等人所證述之情節不合，仍有勾串共同被告林聖
    榮之虞，且其雖陳明已與其妹共同居住八德市○○街很長一
    段時間，然依卷內個人戶籍資料查詢所示，其戶籍址於98年
    9 月9 日起即設於八德市戶政事務所，迄今未有任何異動之
    情形，復以被告周月嬌自承經警拘提之地點在中壢後火車站
    某賭場，難以證明前開陳報已居住多年之現居地為真，足認
    被告仍有逃亡之虞，而就其涉所犯本件加重強盜犯行參與情
    節，及對被害人造成精神、財產上侵害甚為嚴重，被告周月
    嬌雖陳稱本案羈押對於其經濟狀況造成極大影響，但本院斟
    酌上情後，認命被告具保、責付或限制住居等侵害較小之手
    段，均不足以確保審判程序之順利進行，是非予羈押顯難進
    行審判，此際羈押乃為維持刑事司法權有效行使之最後必要
    手段，自有羈押之事由及必要性存在，亟難以他法代替羈押
    ，本院又查無刑事訴訟法第114 條各款所定不得駁回具保聲
    請停止羈押之情形，亟難認有法定停止羈押之事由存在，而
    認得以具保停止羈押之方式使原羈押原因消滅。是以，本院
    認其羈押原因尚未消滅，並有羈押之必要性，無法以具保使
    之消滅。是被告聲請具保停止羈押，為無理由，應予駁回。
四、依刑事訴訟法第220 條裁定如主文。
中    華    民    國    99    年    12    月    17    日
                    刑事第六庭審判長法  官  錢建榮
                                    法  官  黃翊哲
                                    法  官  陳德池
以上正本證明與原本無異。
如不服本裁定，應於裁定送達後5 日內向本院提出抗告狀。
                                    書記官  李玉華
中    華    民    國    99    年    12    月    17    日

司法院資訊處製作；財團法人民間司法改革基金會備份。
